【裁判字號】    99,重上更(二),49
【裁判日期】    991123
【裁判案由】    公共危險
【裁判全文】
臺灣高等法院臺中分院刑事判決    99年度重上更(二)字第49號
上  訴  人
即  被  告  蔡嘉保
選任辯護人  袁烈輝律師
上列上訴人因公共危險案件，不服臺灣彰化地方法院93年度訴字
第867號中華民國93年12月10日第一審判決（起訴案號：臺灣彰
化地方法院檢察署92年度偵字第6920號、第6921號），提起上訴
，經本院判決後，由最高法院發回更審，本院判決如下：
    主  文
原判決關於公共危險部分撤銷。
蔡嘉保被訴公共危險部分無罪。
    理  由
一、公訴意旨略以：緣臺灣彰化地方法院89年度執乙字第10772
    號強制執行事件，執行債務人陳五郎及其妻李梅菊所有之門
    牌彰化縣溪州鄉光路37號房屋及基地之拍賣，由買受人陳惠
    美拍定，法院於民國92年2月17日，會同拍定人前往上揭房
    屋履勘，發現上揭房屋由債務人之友人蔡嘉保佔用中，法院
    遂當場諭知蔡嘉保應於一個半月期間內自動遷移，並定於同
    年3月31日執行點交。詎蔡嘉保竟意圖為自己不法之所有，
    於同年3月30日晚上10時許，在上揭屋內，向陳惠美之丈夫
    鄭住勤恐嚇勒索搬遷費謂：若不給錢，其要破壞，要求給付
    新台幣（下同）100萬元，若拿得不夠就要縱火破壞等語，
    致鄭住勤心生畏懼，而給付2萬元予蔡嘉保(被告所犯恐嚇取
    財罪部分，業經本院前審判處有期徒刑6月確定)。惟蔡嘉保
    因不滿鄭住勤給付搬遷費過少，乃萌生放火燒燬他人所有住
    宅之犯意，於同年3月31日凌晨某時，在該屋三樓後方臥室
    內，放置衣物及書報，繼之引火燃燒，發生火災。嗣於該日
    凌晨2時許，為彰化縣消防局溪州消防分隊據報前往處理，
    始將火撲滅，致該建物尚未燒燬。因認被告涉犯刑法第174
    條第4項、第1項之放火燒燬現非供人使用之他人所有住宅未
    遂罪嫌。
二、證據能力之說明：按被告以外之人於偵查中向檢察官所為之
    陳述，除顯有不可信之情況者外，得為證據，刑事訴訟法第
    159條之1第2項定有明文。本案有關證人之供述證據，其於
    法院審理中所為之陳述，本有證據能力，至於檢察官偵查中
    之陳述，並無顯有不可信之情況，依前揭規定，亦有證據能
    力。是本件判決所引用之下列證據，均有證據能力，合先敘
    明。
三、公訴意旨指被告有放火燒燬前揭房屋之犯行，無非以(一)被
    害人鄭住勤之指述、證人謝勝霖、方進遠之證述；(二)臺灣
    彰化地方法院民事執行處函、彰化縣北斗地政事務所上開建
    物所有權狀影本；(三)彰化縣消防局火災原因調查報告書、
    系爭房屋遭縱火後毀損情形照片；(四)上開房屋除被告有鑰
    匙外，應無其他人員可以進入，且被告曾向被害人索取100
    萬元，不滿被害人僅交付2萬元等情為據。
四、訊據上訴人即被告蔡嘉保，堅決否認有何不法之犯行，辯稱
    ：伊沒有放火燒燬房屋，也沒說要燒房子，當天把鑰匙交出
    後就離開了，回家後沒有再出門等語。
五、經查：
(一)被害人鄭住勤於檢察官偵查時雖稱：蔡嘉保揚言要放火燒房
    子等語(92年度偵字第6920號卷第9頁反面)；證人謝勝霖、
    方進遠於檢察官偵查時亦均稱：伊等有聽到蔡嘉保說要放火
    燒房子、要破壞房子等語(92年度他字第1342號卷第11頁反
    面、第12頁)。被害人及證人前揭所證各詞，固指被告有不
    滿而出言恐嚇等言詞，惟被告此部分之行為，係該當恐嚇取
    財罪，業經本院前審94年度上訴字第175號判決有期徒刑6月
    確定在案。被告此等不滿之恐嚇言詞，與其是否有縱火之行
    為，係屬二事。被告有無本案縱火之犯行，仍須依據積極之
    證據證明之。尚難因被告曾有前揭不滿之言語，即推論被告
    嗣後應有縱火之行為。
(二)依據彰化縣消防局火災原因調查報告書所附「火災出動觀察
    紀錄」記載，火災報案時間係「92年3月31日2時11分」(警
    卷第27頁)。惟據證人即被告之妻蕭秀香證稱：92年3月30日
    搬至彰化縣溪洲鄉○○路○段234號，蔡嘉保於晚上11點多回
    來，12點多即31日凌晨，陳五郎有到家裡來，我因在樓上整
    理東西，不知陳五郎何時離開，凌晨2點多下樓時，看到蔡
    嘉保在客廳坐，我們整理客廳的東西後，就去睡覺，沒有再
    出去；該處距離原來住的前揭光路37號，騎機車大約要十幾
    分鐘等語(第一審卷第104-109頁)。證人廖坤福證稱：我住
    在彰化縣溪洲鄉○○路○段237號，住家對面是蔡嘉保，92年
    3 月31日凌晨2點多，送朋友回去，在門口還遇到蔡嘉保(第
    一審卷第116頁)。證人蕭秀香、廖坤福均證稱於92年3月31
    日凌晨2時餘，還目睹被告在家中或門口，且從被告新居住
    處至火災現場，尚有相當距離，依火災報案時間、二地距離
    及證人證詞推論，亦難認被告有前往縱火之可能。
(三)證人謝勝霖於檢察官偵查時證稱：我有拿到被告所交給的鑰
    匙等語(92年度他字第1342號卷第13頁)。則被告於92年3月
    30 日離開前開房屋時，已將鑰匙交出，由當時尚未離去的
    謝勝霖收受。雖謝勝霖又稱，被告所交給之鑰匙無法開鎖云
    云；惟此係屬另一問題，被告既已交出鑰匙，其本身即無鑰
    匙可進入該屋，故亦難再執此推測係被告進入縱火。
(四)彰化縣消防局火災原因調查報告書及所附房屋遭縱火後毀損
    之照片(警卷第19-51頁)，其結論「本案經現場勘查結果研
    判，以人為縱火引起火災的可能性較大。」僅足證明該房屋
    可能係遭人縱火及燒燬的情形，無法據此證明係出自被告所
    為。另彰化縣消防局93年9月14日府授消調字第0930009944
    號函，雖指現場發現二個塑膠桶，內裝有不明化學強酸溶劑
    ，經鑑驗為硝酸，硝酸與可燃性有機物反應所生成的熱，可
    能引燃或爆炸等情(第一審卷第65頁)；但現場裝不明液體之
    黑色桶子二個，經警取回以「氰丙烯酸酯法」採證，未發現
    有任何指紋殘留，有彰化縣警察局北斗分局偵查員顏明樂之
    職務報告書可稽(92年度他字第1342號卷第18頁)。即該二個
    塑膠桶上，並未檢出有被告之指紋殘留，是該等資料及物品
    均不能為被告不利之認定。
(五)至彰化縣北斗地政事務所上開建物所有權狀影本(警卷第17
    頁)，僅足證明所有權人為陳惠美；而臺灣彰化地方法院民
    事執行處函(92年度他字第1025號卷第2頁)，係移送臺灣彰
    化地方法院檢察署偵辦，亦僅指被告蔡嘉保涉嫌可能性最大
    ，尚難即據為被告有罪之依據。
(六)本案前揭房屋發生火災之時，被告並未在現場，亦無人目睹
    被告有縱火之行為或於火災前曾在現場出現，正如同被害人
    鄭住勤於檢察官偵查時所稱：「我沒有看到蔡嘉保放火」(9
    2年度偵字第6920號卷第10頁)，及本院審理時證稱：「房子
    燒掉時，我沒有在現場」、「我不知道是何人放火的」等語
    (本院卷第67頁反面-第68頁)。是尚無積極證據證明被告有
    縱火之行為，亦無證據證明火災發生當時或之前被告曾出現
    在現場。
(七)綜上所述，公訴人所舉前揭各事證，並無法證明被告有本件
    縱火燒屋之犯行。至最高法院發回意旨，指應調查是否陳五
    郎在屋內潑灑硝酸而引發火災部分，經本院傳喚證人陳五郎
    未到庭，並囑警拘提結果，亦未能拘到，有送達證書、台中
    市警察局第一分局99年9月14日中分一偵字第0990025933號
    函及報告書可稽(本院卷第40-42頁、第58頁、第59-63頁)。
    則本案是否陳五郎所為，係屬另一問題，附此敘明。
六、原審未察，遽予被告論罪科刑，自有未合。被告提起上訴，
    否認犯罪，以前揭各詞為辯，依前揭論述，應認其上訴為有
    理由，應由本院將原判決關於公共危險部分撤銷，改為被告
    無罪之諭知。
據上論斷，應依刑事訴訟法第369條第1項前段、第364條、第301
條第1項，判決如主文。
本案經檢察官李慶義到庭執行職務。
中    華    民    國    99    年    11   月    23    日
            刑事第十一庭  審判長法  官  郭  同  奇
                                法  官  陳  慧  珊
                                法  官  洪  曉  能
以上正本證明與原本無異。
檢察官得上訴，被告不得上訴
如不服本判決應於收受送達後十日內向本院提出上訴狀，其未敘
述上訴之理由者並得於提起上訴後十日內向本院補提理由書（均
須按他造當事人之人數附繕本）「切勿逕送上級法院」。
                                書記官  林  明  冬
中    華    民    國    99    年    11   月    23    日

司法院資訊處製作；財團法人民間司法改革基金會備份。
